臺灣高等法院交通事件裁定　　　　　　 96年度交抗字第369號
抗　告　人
即受處分人　甲○○
上列抗告人因違反道路交通管理處罰條例案件，不服臺灣板橋地
方法院，中華民國96年3月23日所為裁定（96年度交聲字第224號
），提起抗告，本院裁定如下：
    主  文
抗告駁回。
    理  由
一、原處分意旨略以：異議人即受處分人甲○○所有五Ｃ─五九
    九一號自用小客車，於民國九十五年十一月二十五日早上八
    時十九分許，在臺北縣三重市○○街及中正南路口，因「違
    規左轉」、「拒絕停車受檢」之違規，經警掣單逕行舉發，
    乃就「拒絕停車受檢」部分，依道路交通管理處罰條例第六
    十條第一項及第六十三條第一項第一款（裁決書漏載第一款
    ）之規定，裁處罰鍰新臺幣（下同）三千元，並記違規點數
    一點。
二、異議意旨略以：異議人在違規路段確實因「違規左轉」突遭
    警招手攔停，當時係為顧及安全而緩緩將車停靠路邊，且距
    離員警攔檢點有十多公尺遠，車輛停妥後，異議人已準備出
    示駕、行照等候警員上前開單舉發，孰料數分鐘過後，仍未
    見警員行動，以為該警員已不欲對其舉發，遂駕車離去，並
    沒有「拒絕停車受檢」之違規。
三、原裁定以：按駕駛人駕駛車輛，應遵守道路交通標誌、標線
    、號誌之指示、警告、禁制規定，並服從執行交通勤務之警
    察或依法令執行指揮交通及交通稽查任務人員之指揮，道路
    交通管理處罰條例第四條第一項定有明文。又汽車駕駛人，
    駕駛汽車有違反本條例之行為，經交通勤務警察或依法令執
    行交通稽查任務人員制止時，不聽制止或拒絕停車接受稽查
    而逃逸者，除按各該條規定處罰外，處三千元以上六千元以
    下罰鍰；且汽車駕駛人有道路交通管理處罰條例第六十條第
    一項之情形者，除依原條款處罰鍰外，並記違規點數一點，
    道路交通管理處罰條例第六十條第一項、第六十三條第一項
    第一款分別定有明文。異議人駕駛上開自用小客車於九十五
    年十月二十五日八時十九分許，行經設置禁止左轉標誌之臺
    北縣三重市○○街、中正南路之交岔路口，因違規左轉駛入
    中正南路，為臺北縣政府警察局三重分局警員胡漢卿發現後
    以手勢示意異議人停車接受稽查時，異議人拒絕停車接受稽
    查而逃逸等事實，業據證人即現場舉發之警員胡漢卿於原審
    證述屬實，並有上開舉發違反道路交通管理事件通知單、臺
    北縣政府警察局三重分局九十五年十二月二十九日北縣警重
    交申字第０九五００五九三二０號函附卷可稽。異議人固坦
    承有上開違規左轉之行為，惟否認有不服稽查而逃逸之違規
    行為，並以前詞置辯。惟證人胡漢卿於原審證稱：當時那個
    路口禁止左轉，我看到系爭小客車違規左轉，當時駕駛人是
    一個女性，他左轉後直行靠在內側行駛，我看見他違規，我
    當時人在外側車道，以手勢示意他停車，我也有走上車道，
    準備上前去，汽車駕駛人應該有看到，因為他轉過來就有看
    到我要上前攔停了。後來我有手勢示意對方駕駛人停車接受
    稽查，駕駛人看到我示意停車的動作，他在還沒有超過我之
    前有催油門要離開，後來還是有靠邊停車，可能是他有看到
    我用相機要照他。違規車輛左轉之後，經過我攔停手勢的位
    置有踩煞車，停在路邊，距離我約有二至三十公尺遠，我還
    特意轉到他車的後面，看他會不會有搖下窗戶、回頭看或下
    車來受檢，我當時沒有趨前是基於安全的考量，我等了幾分
    鐘之後，我見他車子沒有動作，我要往前，他就開車走了。
    當時違規駕駛人並無不能下車受檢的情形，當時是假日，那
    個道路車輛滿少的。因為怕會有危險性，且不知駕駛人的情
    形。所以我當時就在原地等駕駛人過來，且一直看著他。我
    也刻意的站得很外面，讓他看得到我，我也可以看到他。他
    在行駛中還沒停下時，我有用相機拍到他的車牌號碼。我拍
    完之後是希望他能下車接受稽查等語。依上開舉發當時情形
    ，舉發警員胡漢卿既正面以手勢示意異議人停車接受稽查，
    且異議人亦自承當時看到有一個警察向我招手，警察確實一
    直站在我車輛後面，我由車子後照鏡，看到警察一直站著看
    我的車子等語，顯見異議人當時知悉其違規左轉行為業經交
    通勤務警察以手勢示意其停車接受稽查，異議人對於交通勤
    務警察之攔停稽查，自應服從警察指揮並停車接受稽查。又
    舉發當時係星期假日早晨，現場車輛不多，亦據證人胡漢卿
    證述屬實，是異議人並無不能停車接受稽查之情形，且警員
    於舉發時始終未曾示意異議人得以自行駕車離去，而依舉發
    當時情形警員亦有稽查確認違規駕駛人真實身分之必要，異
    議人竟未下車接受警員稽查，而擅自將車駛離現場，足認異
    議人駕車離開現場，顯係拒絕停車接受稽查而逃逸之行為甚
    明。綜上，異議人上開所辯，並非足採，其拒絕停車接受稽
    查而逃逸之違規行為，洵堪認定。原處分機關依首揭條文規
    定，對異議人裁處罰鍰三千元，並記違規點數一點，於法尚
    無違誤。異議人聲明異議為無理由，應予駁回。經核並無違
    誤。
四、受處分人抗告意旨以：警員於原審陳述與事實不符，並有加
    油添醋之嫌；且原審開庭時並未給抗告人陳述意見機會，顯
    有不公。再若依警員所述當時已知抗告人為女性，何來危險
    性而不上前稽查；況當時警員並未示意要抗告人前往，僅是
    站在原地不動，抗告人等待數分鐘後，警員仍未有何表示，
    抗告人因而駛離，乃合理正常行為，確無拒絕停車受檢之違
    法行為。原審未詳加調查審酌而裁定駁回抗告人之異議，尚
    有未當，爰請求再予抗告人陳述意見機會。
五、惟查：抗告人駕駛自用小客車於九十五年十月二十五日八時
    十九分許，行經設置禁止左轉標誌之臺北縣三重市○○街、
    中正南路之交岔路口，違規左轉駛入中正南路，經警員胡漢
    卿以手勢示意停車接受稽查，抗告人卻未遵行，並駕車逃離
    現場。而警員舉發當時，車輛非多，並無不能停車接受稽查
    之情形，警員亦始終未曾示意抗告人得駕車離去，抗告人確
    有拒絕停車接受稽查逃逸之事實，業據原裁定詳載理由依據
    。再抗告人自承當時確有駕車違規左轉，並經警示意停車受
    檢之事實。則抗告人於警員舉發時，理當自行下車接受稽查
    ，自不得以警員未前來停車處所，即認警員無意取締。況依
    警員胡漢卿於原審指證稱：．．我看見他違規，以手勢示意
    他停車，我也有走上車道，準備上前去，他在還沒有超過我
    之前有催油門要離開，後來還是有靠邊停車，可能是他有看
    到我用相機要照他，他停在路邊距離我約有二至三十公尺遠
    等語，顯見抗告人違規之初即無意受檢，迨見警員將照相存
    證，始將車停在路邊。則警員既以手勢示意抗告人停車，並
    於見抗告人意圖駛離現場時，欲以照相拍下抗告人車輛，抗
    告人豈會不知警員取締之意？抗告人猶以未見警員前來，誤
    認警員無意舉發，始駕車離去，委無可採。又原審法官於訊
    問證人胡漢卿後，旋即詢問抗告人「對證人所言有何意見？
    」抗告人並供述舉發情節；原審法官再問抗告人「有何意見
    補充？」抗告人則稱「沒有」，有原審筆錄在卷可考。抗告
    人指稱原審未給予陳述意見機會，要非屬實。足見本件抗告
    ，為無理由，應予駁回。
據上論結，應依道路交通案件處理辦法第26條，刑事訴訟法第41
2條，裁定如主文。
中　　華　　民　　國　　96　　年　　6　　月　　13 　　日
                  刑事第四庭審判長法　官  蔡秀雄
　　　　　　　　　　　　　　　　　法  官  周煙平
　　　　　　　　　　　　　　　　　法  官　陳國文
以上正本證明與原本無異。
不得再抗告。
                                  書記官  蔡棟樑
中　　華　　民　　國　　96　　年　　6　　月　　13 　　日
